【裁判字號】    95,勞再,3
【裁判日期】    950925
【裁判案由】    給付薪津
【裁判全文】
臺灣高等法院高雄分院民事判決           95年度勞再字第3號
再審原告    甲○○
            乙○○
再審被告    交通部高雄港務局船舶機械修造工廠
法定代理人  丙○○
上列當事人間因給付薪津事件，再審原告對於民國95年2 月21日
本院94年度勞上更(二)字第3 號確定判決提起再審之訴，本院判決
下：
    主  文
再審之訴駁回。
再審訴訟費用由再審原告負擔。
    理  由
一、按再審之訴顯無再審理由者，得不經言詞辯論，以判決駁回
    之，民事訴訟法第502 條第2 項定有明文。
二、本件再審原告提起再審之訴，主張：按依司法院院字第1331
    號解釋，民法第126 條短期時效之適用，僅係指與利息等同
    性質之債權，再審原告所請求給付之考核成績，並非與利息
    等同性質之債權，原確定判決逕予適用民法第126 條規定，
    判決再審原告之請求權已罹於時效，其適用法規顯有錯誤。
    再依勞動基準法第7 條關於勞工獎懲部分之資料，規定雇主
    需保管至勞工離職後5 年，而再審原告於原確定判決審理期
    間仍在再審被告之工廠任職，則5 年之消滅時效尚未起算，
    原確定判決認已罹於時效，實有消極不適用法規之情事。且
    再審被告為公營交通事業單位，依交通事業人員考成規則第
    19之1 條規定，關於考績之規定與解釋應準用公務人員考績
    法及其施行細則之規定。而依公務人員考績法規定，考績屬
    於人事考核之成績，屆期未辦理考績時，係以遺漏舛錯論，
    此觀銓敘部台華法一字第0798116 號函解釋及公務人員考
    績法施行細則第26之規定自明。況查再審被告於73年5 月29
    日以73高港修人字第728 號函報，將同係再審被告之契約工
    周志芳、陳光貴、王復生及契約設計員劉廷昌等4 人，以渠
    等服務滿6 年成績優良，予以各晉升一級。惟再審原告既同
    屬契約監工，受有考成成績，則再審原告以再審被告考績作
    成遺漏，而請求給付考績，自無罹於時效之理。又，查再審
    原告於任職後，歷年均有記功嘉獎之紀錄，依公務人員考績
    法第5 條、第12條規定，再審原告歷年既然均有記功嘉獎之
    紀錄，顯見再審原告業已受有平時考核，當應有考核之成績
    ，再審被告自不得不予給付，上開證物係有利於再審原告之
    事證。為此，爰依民事訴訟法第496 條第1 項第1 款、第13
    款之規定，聲明求為判決：(一)本院94年度勞上更(二)字第3 號
    確定判決廢棄。(二)再審被告應給付再審原告甲○○自民國68
    年度起至78年度止之考核成績、給付再審原告乙○○自70年
    度起至78年度止之考核成績。
三、再審被告未為何聲明及陳述。
四、按「有下列各款情形之一者，得以再審之訴對於確定終局判
    決聲明不服。但當事人已依上訴主張其事由或知其事由而不
    為主張者，不在此限：一、適用法規顯有錯誤者。‧‧‧十
    三、當事人發現未經斟酌之證物或得使用該證物者。但以如
    經斟酌可受較有利益之裁判者為限。」民事訴訟法第496條
    第1 項第1 款及第13款分別定有明文。查再審原告以本件並
    無民法第126 條所定5 年時效規定之適用等情，業於本院94
    年度勞上更(二)字第3 號判決後，於上訴最高法院時即已主張
    ，惟其該部分主張，業經最高法院認本院確定判決依民法第
    126 條規定判決再審原告敗訴，並無違背法令情形，而裁定
    駁回再審原告之上訴等情，業經本院依職權調閱本院94年度
    勞上更(二)字第3 號、最高法院95年度台上字第1351號全案卷
    宗查明無訛。是再審原告既已依上訴主張其事由，揆諸上開
    民事訴訟法第496 條第1 項但書之規定，本院原確定判決自
    無適用法規顯有錯誤或消極不適用法規之情形（最高法院94
    年度台上字第606 號裁定意旨參照）。乃再審原告執同一主
    張之事由提起本件再審之訴，顯無理由。
五、再審原告雖又主張：渠等於任職後歷年均有記功嘉獎之紀錄
    ，且該項證物並未經原確定判決斟酌，如經斟酌，渠等當可
    受較有利益之裁判，故有民事訴訟法第496 條第1 項第13款
    之再審事由云云。惟按民事訴訟法第496 條第1 項第13款所
    謂當事人發見未經斟酌之證物或得使用該證物者，係指前訴
    訟程序事實審之言詞辯論終結前已存在之證物，因當事人不
    知有此，致未經斟酌現始知之者而言，若其證據在前訴訟程
    序中業已提出，經法院審核不予採取者，自不得據為再審之
    理由。最高法院91 年 度台聲字第358 號、同院91年度台聲
    字第219 號裁定意旨可資參照。又「當事人提起再審之訴，
    以發現未經斟酌或得使用之證據為理由者，必以該證據若經
    斟酌可受較有利益之裁判者為限。」最高法院18年上字第
    710 號亦著有判例可供參憑。故依民事訴訟法第496 條第1
    項第13款規定提起再審之訴，須當事人發現之證物，於前訴
    訟程序未經斟酌，且一經斟酌，即可受較有利之裁判者為相
    當，若該證物在前訴訟程序中已經斟酌，或縱經斟酌，亦不
    能受較有利之裁判者，即不得據以提起再審之訴。經查，再
    審原告主張渠等於任職後歷年均有記功嘉獎之紀錄，顯見再
    審原告業已受有平時考核，當應有考核之成績等證物，業經
    本院原確定判決認定因再審原告為契約監工，依其性質應適
    用「技工管理暫行規定」或「工人管理規則」之規定，再審
    被告雖有為其辦理考核之義務；然因再審原告之請求權已逾
    5 年時效而消滅，且再審被告已為時效消滅之抗辯，而得拒
    絕給付，因而判決再審原告敗訴等情，已據原確定判決記載
    綦詳，並經本院調閱該案卷宗查明屬實。從而，上開證物並
    非再審原告在前訴訟程序事實審之言詞辯論終結前不知有此
    證物，致未經斟酌，現始知之者。且原確定判決已認定再審
    被告有為再審原告辦理考核及給付考核成績之義務，僅因再
    審原告之請求權已逾5 年時效而消滅，且再審被告已為時效
    消滅之抗辯，而為再審原告敗訴之判決，如上所述。故縱認
    再審原告得執上開證物據以為再審之事由，然因再審原告所
    主張之請求權已罹於時效而消滅，則再審原告顯亦無法獲得
    有利之判決。是再審原告以原確定判決有民事訴訟法第496
    條第1 項第13款之再審事由，提起本件再審之訴，亦無理由
    。
六、綜上所述，再審原告依民事訴訟法第496 條第1 項第1 款、
    第13款之規定，提起本件再審之訴，均顯無理由，爰不經言
    詞辯論，逕以判決駁回之。
據上論結，本件再審之訴為顯無理由，依民事訴訟法第502 第2
項、第78條、第85條第1項前段，判決如主文。
中    華    民    國    95    年    9     月    25    日
                            勞工法庭
                                審判長法官       張國彬
                                法      官       吳登輝
                                法      官       楊富強
以上正本證明與原本無異。
如對本判決上訴，須於判決送達後20日內向本院提出上訴狀，其
未表明上訴理由者，應於上訴後20日內向本院提出上訴理由書（
均須按他造當事人之人數附繕本）。上訴時應提出委任律師或具
有律師資格之人之委任狀，並依附註條文規定辦理。
中    華    民    國    95    年    9     月    25    日
                                書  記  官       劉博文
附註：民事訴訟法第466 條之1 ：
對於第二審判決上訴，上訴人應委任律師為訴訟代理人，但上訴
人或其法定代理人具有律師資格者，不在此限。
上訴人之配偶、三親等內之血親、二親等內之姻親，或上訴人為
法人、中央或地方機關時，其所屬專任人員具有律師資格並經法
院認適當者，亦得為第三審訴訟代理人。第1 項但書及第2 項情
形，應於提起上訴或委任時釋明之。


司法院資訊處製作；財團法人民間司法改革基金會備份。
